【裁判字號】    97,交聲,328
【裁判日期】    970825
【裁判案由】    聲明異議
【裁判全文】
臺灣彰化地方法院交通事件裁定        97年度交聲字第328號
原處分機關
即移送機關  交通部公路總局臺中區監理所彰化監理站
異  議  人
即受處分人  甲○○
上列受處分人因違反道路交通管理處罰條例案件，對於交通部公
路總局臺中區監理所彰化監理站於民國九十七年一月十四日所為
之處分（原處分案號：彰監四字第裁六四－Ｌ00000000
號）聲明異議，本院裁定如下：
    主  文
原處分撤銷。
甲○○不罰。
    理  由
一、按法院受理有關交通事件，準用刑事訴訟法之規定，道路交
    通管理處罰條例第八十九條亦有明定。故法院於審理行為人
    違反道路交通管理處罰條例案件，為事實之認定時，如就原
    處分機關所認定之行為人違規事實仍有合理之懷疑，而無法
    百分之百確信行為人確有該當於道路交通管理處罰條例各該
    處罰條文之構成要件事實時，此際即應依訴訟上之待證事實
    「倘有懷疑，則從被告之利益作解釋」之證據法則，作對受
    處分人有利之認定，此有最高法院七十六年臺上字第四九八
    六號判例可資參照。
二、原處分機關交通部公路總局臺中區監理所彰化監理站略以：
    異議人即受處分人（下稱異議人）甲○○於民國九十六年七
    月二日二十一時二十分許，騎乘車牌號碼ＪＸ八－六五九號
    重型機車，在一六八線太保國中處，因有「未依規定戴安全
    帽」、「行經有燈光號誌管制之交岔路口紅燈右轉行為」、
    「未隨身攜帶駕駛執照者」等違規事由，為舉發機關嘉義縣
    警察局交通警察隊員警當場掣單舉發，嗣經審認結果，仍認
    異議人有前揭違規行為，乃依道路交通管理處罰條例第三十
    一條第六項、第五十三條第二項、第二十五條第三款及第六
    十三條第三項規定裁處罰鍰新臺幣（下同）二千三百元，並
    記違規點數三點，罰鍰限於九十七年二月十三日前繳納。
三、聲明異議意旨略以：異議人並未於九十六年七月二日前往一
    六八線太保國中，亦不認識車主張家橋，疑似身分遭到冒用
    ，且違規簽名非異議人字跡，為此聲明異議等語。
四、經查，證人即舉發本件之嘉義縣警察局交通警察隊員警呂明
    唐到庭具結證稱：本件舉發通知單是伊製作，伊所取締之駕
    駛人並非在庭之異議人，舉發當天伊未在現場看過異議人，
    當時該駕駛人沒有攜帶證件，只說他叫甲○○，伊遂拿紙筆
    讓該駕駛人寫名字、身分證號、生日、地址等資料等語在卷
    （見本院九十七年八月十三日訊問筆錄第二至三頁）。又經
    本院當庭勘驗證人呂明唐所提之取締過程錄音光碟結果，光
    碟出現之駕駛人並非異議人甲○○，顯示本件違規人實非異
    議人至明。再者，經核對異議人於聲明異議狀及本院訊問時
    所簽「甲○○」字樣，其字體亦與舉發單上所留簽名字跡相
    異，可認二者非屬同一人之筆跡無訛，是自不得徒憑上開舉
    發單即認定異議人為本件駕駛人。此外，復查無其他積極證
    據足以證明異議人有原處分機關所認之前開違規行為，自應
    作對異議人有利之認定。從而，本件異議為有理由，應由本
    院撤銷原處分，改諭知異議人不罰，以資適法。
五、據上論斷，應依道路交通案件處理辦法第二十條前段，裁定
    如主文。
中    華    民    國    97    年    8     月    25    日
                  交通法庭    法  官  周莉菁
以上正本證明與原本無異。
如不服本裁定，應於送達後五日內，向本院提出抗告狀（須附繕
本）。
中    華    民    國    97    年    8     月    25    日
                              書記官  卓俊杰


司法院資訊處製作；財團法人民間司法改革基金會備份。
